【裁判字號】    95,上訴,1198
【裁判日期】    950814
【裁判案由】    違反毒品危害防制條例
【裁判全文】
臺灣高等法院高雄分院刑事判決        95年度上訴字第1198號
    上  訴  人  臺灣高雄地方法院檢察署檢察官
    被      告  甲○○
                      （現另案於臺灣高雄女子監獄執行）
上列上訴人因被告違反毒品危害防制條例案件，不服臺灣高雄地
方法院95年度訴字第314 號中華民國95年5月12日第一審判決（
起訴案號：臺灣高雄地方法院檢察署94年度毒偵字第9614號），
提起上訴，及移送併辦（臺灣高雄地方法院檢察署95年度毒偵字
第4369號），本院判決如下：
    主  文
原判決撤銷。
甲○○連續施用第一級毒品，處有期徒刑拾月；扣案之第一級毒
品海洛因壹包（驗後淨重點零壹公克、空包裝袋重零點壹陸公
克）沒收銷燬。
    事  實
一、甲○○前於民國93年間因施用毒品案件，經臺灣高雄地方法
    院裁定送觀察勒戒後，認無繼續施用之傾向，於93年5 月24
    日執行完畢釋放；又於94年間因施用毒品案件，經同院於94
    年5 月27日以94年度訴字第61號判處有期徒刑8 月，於94年
    8 月29日確定（現正執行中，未構成累犯），詎甲○○仍不
    知改過，明知海洛因係業經公告，列為毒品危害防制條例第
    2 條第2 項第1 款之第一級毒品，不得非法持有、施用，仍
    於前揭觀察勒戒執行完畢釋放後5 年內，基於施用第一級毒
    品海洛因之犯意，於94年10月30日5 時35分許（即採尿之時
    ）回溯26小時內之某時，在位於高雄市○○路1789號「四季
    汽車旅館」209 室內，以針筒注射之方式，施用第一級毒品
    海洛因1 次，嗣於94年10月30日1 時30分許，因警察自四季
    汽車旅館傳送之甲○○資料清查係通緝犯，乃前往臨檢逮捕
    ，並當場扣得第一級毒品海洛因1 包（驗後淨重3.01公克，
    空包裝袋重0.16公克），經甲○○同意採集尿液送驗後，因
    而發現上情。
二、甲○○承前施用第一級毒品海洛因之概括犯意，自95年2 月
    間某日起至同年4 月29日9 時許，連續在高雄市苓雅區○○
    ○路317 巷26號友人蔡明宏之住處內，施用第一級毒品海洛
    因多次。嗣於95年4 月29日14時許，在高雄市苓雅區○○○
    路317 巷26號蔡明宏住處為警查獲，警方經其同意採尿，送
    驗結果呈嗎啡陽性反應，始得知上情。
三、案經高雄市政府警察局鼓山分局、高雄縣警察局分別移送臺
    灣高雄地方法院檢察署檢察官偵查起訴及移送本院併案審理
    。
    理  由
一、按除被告所犯為死刑、無期徒刑、最輕本刑為3 年以上有期
    徒刑之罪或高等法院管轄第一審案件者外，於前條第1 項程
    序進行中，被告先就被訴事實為有罪之陳述時，審判長得告
    知被告簡式審判程序之旨，並聽取當事人、代理人、辯護人
    及輔佐人之意見後，裁定進行簡式審判程序，刑事訴訟法第
    273 條之1 第1 項定有明文。本件經被告甲○○同意，適用
    簡式審判程序，因此依同法第273 條之2 之規定，不受第15
    9 條第1 項、第161 條之2 、第161 條之3 、第163 條之1
    及第164 條至第170 條規定之限制，核此敘明。
二、上開犯罪事實，業據被告於本院審理中坦承不諱，且查：
  (一)被告第1 次被查獲到案後同意為警採集之尿液（編號為E255
    ），經送請高雄市立凱旋醫院檢驗結果，係呈第一級毒品海
    洛因代謝後嗎啡陽性反應，有該院94年11月7 日濫用藥物尿
    液檢驗成績書、高雄市政府警察局鼓山分局查獲毒品案件嫌
    疑人尿液編號暨姓名對照表各1 份在卷可稽。
  (二)被告第2 次被查獲後同意經警採集之尿液（編號為4005 ）
    ，經送請台灣檢驗科技股份有限公司檢驗結果，呈嗎啡陽性
    反應，有該公司95年5 月15日濫用藥物尿液檢驗成績書、高
    雄縣政府警察局刑警大隊查獲毒品案件嫌疑人尿液編號暨姓
    名對照表各1 份在卷可稽。
  (三)而「施用海洛因後，其於尿液中排出之最長時限，受施用劑
    量、施用方式、個人體質及其代謝情況等因素影響，因個案
    而易，施用海洛因一般可檢出之最長時間為海洛因服用後2
    至4 天」等情，有行政院衛生署管制藥品管理局91年8 月2
    日管檢字第108443號函可查，故自前揭尿液檢驗報告，可知
    被告確曾於採尿前之代謝時間內，施用毒品海洛因。
  (四)此外，自被告上開投宿之四季汽車旅館查獲疑似第一級毒品
    海洛因1 包（驗後淨重3.01公克，空包裝袋重0.16公克），
    經送法務部調查局檢驗後，呈第一級毒品海洛因成分反應無
    訛，有法務部調查局調科壹字第220022146 號鑑定通知書1
    紙在原審卷第16頁可稽，是被告之自白與事實相符，堪信為
    真實。
  (五)另被告前因施用毒品案件，經原審法院裁定送觀察、勒戒後
    ，認無繼續施用毒品之傾向，而於93年5 月24日執行完畢釋
    放，亦有臺灣高等法院被告前案紀錄表、被告刑案資料查註
    紀錄表各1 份在卷可稽，其於觀察勒戒執行完畢釋放後5 年
    內再施用第一級毒品海洛因，依93年1 月9 日修正施行之毒
    品危害防制條例規定，應予以論罪科刑。
三、按海洛因係毒品危害防制條例第2 條第2 項第1 款所稱之第
    一級毒品，是被告甲○○於前開時地，連續施用第一級毒品
    海洛因之行為，係犯該條例第10條第1 項之施用第一級毒品
    罪。被告持有第一級毒品海洛因，嗣進而施用之，其持有之
    低度行為應為施用之高度行為所吸收，不另論罪。查被告甲
    ○○行為後，94年1 月7 日立法院修正三讀通過之刑法，經
    總統於94年2 月2 日公布，自95年7 月1 日施行，修正後之
    刑法刪除第56條關於連續犯之規定。而連續犯之刪除雖非犯
    罪構成要件之變更，但顯已影響行為人刑罰之法律效果，自
    屬法律有變更，依新法第2 條第1 項規定，比較新、舊法結
    果，仍應適用較有利於被告之行為時法律即舊法論以連續犯
    （最高法院95年第8 次刑事庭會議決議參照）。被告先後多
    次施用第一級毒品海洛因之行為，時間緊接，手法相同，並
    觸犯構成要件相同之罪，顯係基於概括犯意反覆為之，為連
    續犯，應以一罪論，並依法加重其刑。公訴人雖未就上開犯
    罪事實欄二之犯行起訴，然此部分與被告論罪科刑部分，有
    連續犯之裁判上一罪關係，依刑事訴訟法第267 條規定，犯
    罪事實一部經起訴者，其效力及於全部，該部分本院自得一
    併加以審判。
四、原判決以被告甲○○罪證明確，因予論罪科刑，固非無見：
    惟查：被告自95年2 月間某日起至同年4 月29日9 時許，連
    續在高雄市苓雅區○○○路317 巷26號友人蔡明宏之住處內
    ，施用第一級毒品海洛因多次之犯行，原審未及審酌，尚有
    未洽。公訴人上訴意旨，執此指摘原判決不當，為有理由，
    自應由本院將原判決予以撤銷改判。爰審酌被告前已有施用
    毒品之不良素行，歷經觀察勒戒後猶施用之，顯見其戒毒意
    志不堅，本不宜寬貸，惟念其施用毒品乃自戕一己之身體健
    康，對社會造成之危害尚非直接鉅大，且犯後終知能坦承犯
    行，態度良好等一切情狀，量處有期徒刑10月。扣案之第一
    級毒品海洛因1 包（驗後淨重3.01公克，空包裝袋重0.16公
    克），被告於警詢中雖陳稱係另名在場友人黃凱南所有，而
    否認為其所有，然該毒品確自被告上開投宿地點查獲，且被
    告確有施用海洛因犯行，客觀上應亦係供被告施用海洛因所
    用之物，應依毒品危害防制條例第18條第1 項前段規定，宣
    告沒收銷燬之；空包裝袋上因殘留有些微毒品，客觀上無法
    析離，亦應視同毒品，併依上開規定宣告沒收銷燬。
據上論斷，應依刑事訴訟法第369 條第1項 前段、第364 條、第
299 條第1 項前段、第273 條之1 第1 項、第273 條之2 ，毒品
危害防制條例第10條第1 項、第18條第1 項前段，刑法第11條、
第2 條第1 項，修正前刑法第56條，判決如主文。
本案經檢察官張其主到庭執行職務。
中    華    民    國    95    年    8     月    14    日
                  刑事第二庭    審判長法  官  林正雄
                                      法  官  陳啟造
                                      法  官  黃壽燕
以上正本證明與原本無異。
如不服本判決應於收受本判決後10日內向本院提出上訴書狀，其
未敘述上訴理由者，並得於提起上訴後10日內向本院補提理由書
狀（均須按他造當事人之人數附繕本）「切勿逕送上級法院」。
中    華    民    國    95    年    8     月    14    日
                                      書記官  王婉蓉
附錄本件判決論罪科刑法條：
毒品危害防制條例第10條
  施用第1級毒品者，處6月以上5年以下有期徒刑。
  施用第2級毒品者，處3年以下有期徒刑。


司法院資訊處製作；財團法人民間司法改革基金會備份。
